臺灣基隆地方法院民事裁定  
109年度亡字第46號
聲  請  人  蘇義富  



上列聲請人聲請宣告蘇氏秀蘭死亡事件，本院裁定如下：
    主    文
蘇氏秀蘭（女，民國0年0月0日生，失蹤前最後設籍地：台北廳
石碇堡三爪子庄土名三爪子葉坑二百九十二番地）於民國四十五
年十月一日下午十二時死亡。
聲請程序費用由蘇氏秀蘭遺產負擔。
    理    由
一、聲請意旨略以：聲請人為失蹤人蘇氏秀蘭之姪兒，失蹤人僅
    有日據時期設籍於失蹤人之父蘇久英戶內之戶籍資料，而於
    民國35年之全國戶籍登記申請書則查無失蹤人任何戶籍資料
    ，亦無其死亡記事，為此爰依法聲請宣告失蹤人死亡等語。
二、按失蹤人失蹤滿10年後，法院得因利害關係人或檢察官之聲
    請，為死亡之宣告；修正之民法總則第8條之規定，於民法
    總則施行後修正前失蹤者，亦適用之，但於民法總則修正前
    ，其情形已合於修正前民法總則第8條之規定者，不在此限
    ，71年1月4日修正公布前之民法總則第8條第1項及民法總則
    施行法第3條第3項分別定有明文。又法院准許宣告死亡之聲
    請，應公示催告，家事事件法第156條第1項復有明定。而此
    公示催告應公告之，該公告應揭示於法院公告處、資訊網路
    及其他適當處所；法院認為必要時，並得命登載於公報或新
    聞紙，或用其他方法公告之；其報明期間，自前項揭示之日
    起，應有6個月以上，此觀之家事事件法第156條第3項準用
    同法第130條第4、5項規定即明。查聲請人主張失蹤人僅有
    日據時期設籍於失蹤人之父蘇久英戶內之戶籍資料，而於民
    國35年之全國戶籍登記申請書則查無失蹤人任何戶籍資料，
    亦無其死亡記事等情，業據其提出繼承系統表、日據時期戶
    口調查簿謄本、戶籍謄本及戶籍登記申請書等件為證，且經
    本院依職權函請新北○○○○○○○○檢送失蹤人所有戶籍資料過院
    參院，經該所函覆稱：案經本所於109年11月12日以戶役政
    系統戶籍數位化查詢，本轄（瑞芳、平溪、雙溪及貢寮區）
    查無蘇氏秀蘭（父：蘇久英及母：蘇胡氏珠）之戶籍資料，
    亦無其他可供比對之資訊等語，有該所109年11月13日新北
    瑞戶字第1095896134號函附卷可稽，自堪信聲請人之主張為
    真實。又查國民政府於34年10月25日臺灣光復後，曾於35年
    4月間實施戶口清查，嗣於35年10月1日辦理初次設籍登記，
    而當時人口於臺灣光復後未辦理初設戶籍登記之原因，不外
    乎失蹤、死亡等因素所致，此為公所週知之事實。而依現存
    戶籍資料查無蘇氏秀蘭於35年10月1日申報初設戶籍登記之
    紀錄，復無證據可認蘇氏秀蘭業已死亡，堪認蘇氏秀蘭至遲
    於35年10月1日即處於失蹤之狀態，迄今仍行方不明之事實
    為真正，故聲請人聲請對失蹤人蘇氏秀蘭為死亡之宣告，核
    與前開條文尚無不合，應予准許。又因失蹤人蘇氏秀蘭已百
    歲以上，本院已定2個月期間對失蹤人蘇氏秀蘭為宣告死亡
    之公示催告，並於109年11月19日將該公示催告揭示於本院
    牌示處及於同年109年11月18日登載於司法院網站，有本院
    公示催告公告及公告證書附卷可稽，現申報期間屆滿2個月
    ，未據失蹤人陳報其生存或知失蹤人生死者陳報其所知，亦
    經本院依職權查明無訛，本院自應依法宣告失蹤人死亡。
三、次按宣告死亡之裁定應確定死亡之時，家事事件法第159條
    定有明文。而受死亡宣告者，以判決內所確定死亡之時，推
    定其為死亡；前項死亡之時，應為前條各項所定期間最後日
    終止之時。但有反證者，不在此限，民法第9條亦有明定。
    本件失蹤人蘇氏秀蘭自35年10月1日失蹤，計至45年10月1日
    止失蹤屆滿10年，故應推定該日下午12時為其死亡之時，爰
    依法宣告蘇氏秀蘭於45年10月1日下午12時死亡。
四、依家事事件法第154條第3項、第159條第1項，裁定如主文。
中　　華　　民　　國　　110 　年　　1 　　月　　28　　日
                   家事法庭法  官　王美婷  
以上正本係照原本作成。
如對本裁定抗告須於裁定送達後10日內向本院提出抗告狀。
中　　華　　民　　國　　110 　年　　1 　　月　　28　　日
                           書記官　施鴻均